【裁判字號】    89,交易,89
【裁判日期】    890814
【裁判案由】    過失傷害
【裁判全文】
臺灣臺中地方法院刑事判決                          八十九年度交易字第八九號
    公  訴  人  臺灣台中地方法院檢察署檢察官
    被      告  丁○○
    選任辯護人  熊梓檳
                張皓帆
    被      告  丙○○
右列被告因過失傷害案件，經檢察官提起公訴 (八十八年度年度調偵字第一四六號、
八十八年度偵字第二四三二三號），本院判決如左：
    主  文
丙○○因過失傷害人，處有期徒刑伍月，如易科罰金，以佰元折算壹日。
丁○○無罪。
    事  實
一、丙○○於民國八十八年四月十七日十時十分許，駕駛車牌號碼ＬＰ－一六四九號
    自用小客車，沿台中港路由台中火車站往交流道方向行駛，行經中港路與博館東
    街交岔路口時，本應注意行車速度應依標誌規定；及汽車行駛至交岔路口，應注
    意遵守燈光號誌，遇紅燈應停車等候綠燈通行，而依當時天候晴、日間自然光線
    、路面狀況乾燥無缺陷及無障礙物，視距良好，並無不能注意之情事，竟貿然以
    時速七十公里之速度超速行駛於上開速限時速五十公里之路段，並闖紅燈通過該
    路口，而先撞及由丁○○駕駛沿博館東街往三中街方向綠燈直行之車牌號碼ＰＩ
    －七三五六號自用小客車，再撞及綠燈通行已走至快慢車道分隔島附近之行人乙○○、戊○○、及騎乘腳踏車之甲○○，致乙○○受有頭部外傷、面部多處裂傷
    、左側足踝骨折、骨盆骨折等傷害；戊○○受有頭部外傷合併腦挫傷、頭皮撕裂
    傷等傷害；甲○○受有左拇指、左大腿骨折等傷害。
二、案經告訴人乙○○、戊○○、甲○○告訴及台中市警察局第二分局報請台灣台中
    地方法院檢察署檢察官偵查起訴。
    理  由
壹、被告丙○○有罪部分：
一、訊據被告丙○○對於在右揭時、地駕車撞及告訴人乙○○、戊○○、甲○○，致
    該三人受傷之事實固不否認，惟辯稱當時伊時速約四十公里，且伊行向係綠燈直
    行，係另被告丁○○駕車闖紅燈，伊始會於與被告丁○○發生碰撞後再撞及告訴
    人三人，被告亦有過失云云。經查，被告丙○○初於肇事警方到現場調查時供稱
    時速為七十公里左右，有肇事現場圖附卷可稽，是其事後改口稱時速四十公里，
    顯係卸責之詞不足採信。次查，告訴人乙○○於警訊指稱當時車禍情形為：我於
    用完午餐後，由中港路消防隊前斑馬線走向對面（當時是綠燈），當我走道快慢
    車道分隔島時，忽有一部白色歐寶（按即車號ＬＰ－一六四九號自小客車、由被
    告丙○○駕駛）由火車站往沙鹿方向疾駛而來並闖紅燈，先撞及一輛ＢＭＷ轎車
    （按即車號ＰＩ－七三五六號自小客車、由被告丁○○駕駛），在撞及我、和我
    一起過馬路之行人，之後我就不省人事；又告訴人乙○○對於警方訊問行向及如
    何確知當時你行向為綠燈時？答稱：我是由博館東街往廣三ＳＯＧＯ方向行走，
    因當時同行過馬路之人很多，一起受撞者即有甲○○、戊○○，且現場有交通警
    察指揮，我確定是綠燈才行走，且都快走道路中央了等語，有八十八年六月十五
    日、八十八年七月六日警訊筆錄在卷可稽，又告訴人甲○○亦指稱車禍情形為：
    我騎乘腳踏車是由博館東街往廣三ＳＯＧＯ方向前進直行、駕駛ＬＰ－一六四九
    號自小客車是由台中港路直行往健行路方向直行，與過綠燈之ＰＩ－七三五六號
    自小客車由博館東街往三中路直行，行人是與我同方向，當時是綠燈等語，亦有
    八十八年六月十七日警訊筆錄在卷可按。另證人即於中港路、博館東街路口執勤
    特勤警衛勤務之警員分別於警訊及本院審理時到庭證稱：當時於路口執勤，聽到
    撞及巨響，立即前往查看傷者並通知救護及反應狀況，撞及時未看見號誌，案發
    後亦未看清號誌，但當時有許多路人均熱心幫忙，且告知我該白色轎車（車號Ｌ
    Ｐ－一六四九號自小客車、由被告丙○○駕駛）闖紅燈等語在卷明確。均核與被
    告丙○○於偵查中曾供稱：當時伊行向是綠燈，有聽說副總統要通過，有交通管
    制，通過時突然變紅燈等語相符（見八十八年度調偵字第一四六號八十九年一月
    五日訊問筆錄）。是當時應係告訴人與被告丁○○之行向（博館東街往廣三ＳＯ
    ＧＯ、博館東街往三中路）為綠燈，被告丙○○行向為紅燈（台中港路往沙鹿方
    向），被告丙○○辯稱其行向為綠燈，不足採信。
二、復查，依卷附道路交通事故調查報告表、現場圖、現場照片所示：本件被告丙○○駕駛之自小客車胎擦痕始終留於快車道上，其自小客車於擦撞快慢車道分隔島
    後，車頭迴向往台中火車站方向，易言之，被告丙○○駕駛自小客車於與被告丁○○駕駛之自小客車發生碰撞後，並未偏離快車道駛至消防隊前之慢車道上，遑
    論消防隊前路旁之號誌箱。是依現場所留跡證研判，告訴人乙○○、戊○○、甲○○應係於綠燈通行後行至快慢車道分隔島附近方遭被告丙○○駕駛之自小客車
    撞及。告訴人乙○○、戊○○、甲○○等人雖於偵查中均改口稱：其等係在消防
    隊前等紅燈過中港路，博館東街係紅燈，中港路係綠燈......，才綠燈還沒開始
    走就被撞了；腳踏車才剛踩就被撞了云云，然其等若係在消防隊前等待紅燈，尚
    未通行，依被告丙○○駕駛之自小客車於撞及後走向，當不致撞及尚在慢車道路
    旁消防隊前等待過馬路之告訴人等，是告訴人等於偵查中之指述謂被告丙○○行
    向為綠燈核與事實不符，當以告訴人等於警訊中之指述為真。至於卷附現場圖所
    繪，消防隊前之路旁號誌箱上固有告訴人甲○○騎乘腳踏車之胎擦痕，然此應係
    腳踏車受撞後彈起擦撞號誌箱所遺留，尚不足以憑消防栓上留有腳踏車擦痕即謂
    告訴人等尚停於路旁等待紅燈。是認告訴人等已依綠燈通行至快慢車道分隔島附
    近，方經闖紅燈之被告丙○○所撞無訛。
三、按汽車行車速度應依標誌之規定；及行駛至交岔路口時，其行進應遵守燈光號誌
    不得駕車，道路交通安全規則第九十三條第一項、第一百零二條第一款分別定有
    明文。被告於前揭時、地駕駛自小客車，本應注意上開規定，而依當時天候晴、
    日間自然光線、路面狀況乾燥無缺陷及無障礙物況，視距良好，並無不能注意之
    情事，竟仍貿然超速闖紅燈通行，以致撞及依綠燈通行享有路權之被告丁○○駕
    駛之自小客車，再撞及騎乘腳踏車之甲○○與行人乙○○、戊○○，使告訴人甲○○、乙○○、戊○○受傷，顯有違反上開道路交通安全規則之情事，其有過失
    甚明，且與告訴人所受之傷害間具有相當因果關係，其事證明確，犯行洵堪認定
    。
四、核被告所為，係犯刑法第二百八十四條第一項前段過失傷害罪。其一過失行為致
    告訴人乙○○、戊○○、甲○○三人受傷，係一行為觸犯數罪名，為想像競合犯
    ，應從一重處斷。爰審酌被告過失程度、被害人所受傷害程度、被告肇事後迄今
    未與告訴人等達成和解，及其犯後態度等一切情狀，量處如主文所示之刑，並諭
    知易科罰金之折算標準。
貳、被告丁○○無罪部分：
一、公訴意旨略以：被告丁○○於民國八十八年四月十七日十時十分許，駕駛車牌號
    碼ＰＩ－七三五六號自小客車，沿博館東街往三中街方向行駛，行經博館東街與
    中港路交岔口，殊未注意車前狀況及遵守號誌燈指示，於號誌燈尚未轉換為綠燈
    之際即貿然前進，適被告丙○○駕駛車號ＬＰ－一六四九自小客車直行中港路往
    交流道方向前進，亦疏未注意號誌燈正要由綠燈轉為紅燈之際，未注意車前狀況
    ，行至上開路口，被告二人之自小客車發生碰撞後，被告丙○○之自小客車再撞
    及在博館東街上等候紅綠燈，欲穿越中港路之告訴人乙○○、戊○○、甲○○，
    致告訴人三人受有傷害，而認被告丁○○涉犯刑法第二百八十四條第一項前段之
    過失傷害罪嫌云云。
二、按犯罪事實應依證據認定之，無證據不得推定其犯罪事實，刑事訴訟法第一百五
    十四條定有明文。又認定不利於被告之事實須依積極證據，苟積極證據不足為不
    利於被告事實之認定時，即應為有利於被告之認定，更不必有何有利之證據。且
    告訴人之指訴係以使被告受刑事訴追為目的，是其陳述是否與事實相符，仍應調
    查其他證據以資審認（最高法院三十年上字第八一六號、五十二年台上字第一三
    ００號判例參照）。
三、本件公訴人認被告丁○○涉犯過失傷害罪嫌云云，無非以依現場圖、照片及告訴
    人之指述，認被告丁○○駕車行走博館東街，等候紅燈欲穿越中港路，於中港路
    綠燈將變換紅燈之際（博館東街尚為紅燈），其見左右似無車輛搶黃燈穿越中港
    路，而疏於注意車前狀況，撞及駕車綠燈直行中港路之被告丙○○肇事為其論據
    。然訊據被告丁○○對於右揭時地與被告丙○○發生車禍，被告丙○○所駕車輛
    再撞及告訴人等之事實固坦承不諱，然堅決否認有何過失傷害之犯行，辯稱略以
    ：當時伊是綠燈剛起步直行，車速約二、三十公里，是被告丙○○闖越紅燈快速
    衝過來，被告丙○○撞到伊車輛，才又撞到告訴人等語。查，一般路口號誌燈變
    換應係由紅燈直接轉換為綠燈，而於綠燈轉換為紅燈之際，有顯示黃燈警示，起
    訴書謂被告丁○○於中港路由綠燈將變紅燈（博館東街尚為紅燈），搶黃燈穿越
    中港路，又謂被告丙○○中港路綠燈直行，容與交通號誌轉換情形不符，蓋縱當
    時事發號誌果如起訴書所載係中港路由綠燈將變紅燈（博館東街尚為紅燈），則
    搶黃燈者應係被告丙○○、而被告丁○○應係闖紅燈於綠燈未亮起時即貿然起步
    先行為真，是公訴人認被告丁○○搶黃燈通行，容有誤會。次查，本件被告二人
    雖互控對方闖越紅燈，又公訴人雖以告訴人於偵查中指述，認告訴人等係待轉換
    成綠燈，正要起步行走即被撞，而被告丁○○於告訴人等正起步時即已行駛至道
    路三分之二，謂被告丁○○於伊行向紅燈尚未轉換成綠燈即先行起步云云，然告
    訴人等於偵查中證稱中港路為綠燈、博館東街為紅燈之證詞不足採信，且告訴人
    於等待紅燈轉為綠燈後起步行走，並已走至快慢車道分隔島道間，始遭被告丙○○駕駛之車輛撞及，且被告丙○○曾於偵查中供稱伊行至路口突然變紅燈等情，
    業據論述如前壹（一）、（二），是告訴人雖正起步要走，惟已依綠燈行走至快
    慢車道分隔島間，而非完全未開始行走。另依現場圖，被告丙○○駕駛之自小客
    車胎擦痕距快慢車道分隔島之垂直距離為二公尺有餘，被告丁○○與丙○○所駕
    車輛撞及位置應係在台中港路由往健行路方向之快車道中央處，是依一般行人行
    進速度約時速四、五公里通過慢車道至快慢車道分隔島距離，與被告丁○○綠燈
    剛起步時速約二、三十公里，行至與被告丙○○車輛撞及處距離，其等所花費時
    間應屬相去不遠，是被告丁○○應確係綠燈起步直行至被告丙○○行向之快車道
    與被告丙○○發生碰撞。
四、按汽車駕駛人對於防止危險發生之相關交通法令之規定，業已遵守，並盡相當之
    注意義務，以防止危險發生，始可信賴他人亦能遵守交通規則並盡同等注意義務
    。若因此而發生交通事故，方得以信賴原則為由免除過失責任（最高法院著有八
    十四年度台上字第五三六０號判例參照）。查，本件被告丁○○之行向為綠燈並
    未闖紅燈業經論證如前，又卷附道路交通事故調查報告表所示該路段速限時速五
    十公里，被告亦未超過該路段之速限時速四十公里，被告係屬有路權之人且遵行
    交通規則，對於防止危險發生之相關交通法令業已遵守，並已盡相當之注意義務
    ，自亦得信賴被告丙○○亦會遵守交通規則盡相同之注意義務，而有信賴原則之
    適用，則被告丁○○對於被告丙○○超速闖紅燈之不正行為，無須超越社會生活
    上所應盡之注意義務，亦即無預見之可能性，對於結果之發生當亦毋庸負迴避結
    果之注意義務，是被告丁○○之並無過失行為可言。
五、綜上，被告丁○○依號誌燈行駛，為綠燈直行，且行車速度未超過速限規定，為
    享有路權行駛之一方，並已盡相當之注意義務，無過失責任。此外，查無其他積
    極證據足資證明被告有何過失行為致告訴人成傷，是爰依法諭知被告無罪之判決
    。
據上論斷，應依刑事訴訟法第二百九十九條第一項前段、三百零一條第一項，刑法第
二百八十四條第一項前段、第五十五條、第四十一條，罰金罰鍰提高標準條例第一條
前段、第二條，判決如主文。
中      華      民      國    八十九    年      八      月    十四    日
                                      台灣台中地方法院交通法庭
                                          法  官  陳  淑  芳
右正本證明與原本無異
如不服本判決應於送達後十日內向本院提出上訴狀
                                          書記官
中      華      民      國    八十九    年      八      月    十七    日
附錄法條：刑法第二百八十四條


司法院資訊處製作；財團法人民間司法改革基金會備份。
